臺灣基隆地方法院刑事判決　　　　　　　　　　　　　　九十一年度訴字第一六號
　　公　訴　人　台灣基隆地方法院檢察署檢察官
　　被　　　告　丁○○
　　　　　　　　乙○○
　　共　　　同
　　選任辯護人　李明諭
　　　　　　　　蔡鎮隆
右列被告等因恐嚇取財等案件，經檢察官提起公訴（九十年度偵字第三八四三號），
本院判決如左：
    主  文
乙○○、丁○○均無罪；其餘被訴共同傷害部分公訴不受理。
    理  由
一、公訴意旨略以；被告乙○○與告訴人張建銘係朋友關係，二人曾因交往與財務糾
    紛發生口角與激烈之肢體衝突，乙○○之舅即被告丁○○聞訊，即與乙○○及另
    二名姓名年籍不詳之成年男子，於民國九十年六月二十三日十時許，至張建銘所
    任職位於基隆市○○路之電子專賣店中找張建銘出面商談；張建銘與其他四人遂
    一同前往位於同市○○路二三Ｏ號二樓之笑傲江湖ＫＴＶ闢室商談，席間因相談
    不悅，乙○○、丁○○與姓名不詳之男子即基於傷害之共同故意，由乙○○以酒
    杯、麥克風砸張建銘之頭部，並以拳頭毆打張建銘之胸部，丁○○及另一名姓名
    不詳男子則以拳頭毆打張建銘之臉部與胸部，造成張建銘受有頭皮血腫、臉頰擦
    傷及淤青、胸部紅腫等傷害。嗣張建銘因內急要求去盥洗室，丁○○與姓名不詳
    之男子即取一垃圾桶給張建銘，以「你給我好好的在這裡」、「你在這裡給我尿
    」等言語嚴恫方式，使張建銘行無義務之事，唯張建銘並未在包廂中小便。其後
    乙○○與姓名不詳之男子即以拳頭頂張建銘，問張建銘是否敢去廟口下跪，張建
    銘無奈之下，只好隨乙○○離開ＫＴＶ，途中乙○○另行起意，意圖為自己之不
    法之所有，利用張建銘先前驚惶恐懼之心，以威脅口吻質問張建銘誰付ＫＴＶ之
    費用方式，使張建銘迫於無奈又恐遭乙○○再度毆打，即至附近彰化銀行提所設
    款機分二次提領新臺幣（下同）三千元與二千元，並交付予乙○○。後張建銘至
    廟口一帶下跪時，乙○○復承前傷害之犯意，接續以腳踹胸部及以手毆打頭部方
    式傷害張建銘。嗣丁○○見乙○○許久未返回ＫＴＶ而至廟口尋找，見狀乃叫張
    建銘迅速離去，因認被告丁○○、乙○○共犯刑法第二百七十七條第一項之傷害
    罪嫌；被告丁○○另涉犯刑法第三百零四條第二項之強制未遂罪嫌；被告乙○○
    另涉犯刑法第三百零四條第一項之強制罪嫌、第三百四十六條第一項恐嚇取財罪
    嫌。
二、按犯罪事實應依證據認定之，無證據不得推定其犯罪事實。又不能證明被告犯罪
    者，應諭知無罪之判決，刑事訴訟法第一百五十四條、第三百零一條第一項分別
    定有明文。又告訴人所述被害情形如無瑕疵可指，而就其他方面調查又與事實相
    符，其供述始足據為判決之基礎；且告訴人之告訴，係以使被告受刑事訴追為目
    的，是其陳述是否與事實相符，仍應調查其他證據以資審認，不得以其指訴為被
    告犯罪之唯一證據。（最高法院三十二年上字第六五七號、五十二年台上字第一
    三００號判例、八十四年度台上字第五三六八號判決參照）。又事實之認定，應
    憑證據，如未能發現相當證據，或證據不足以證明，自不能以推測或擬制之方法
    ，為裁判基礎（最高法院四十年台上字第八六號判例參照）。另認定犯罪事實所
    憑之證據，雖不以直接證據為限，間接證據亦包括在內；然而無論直接或間接證
    據，其為訴訟上之證明，須於通常一般之人不致有所懷疑，而得確信其為真實之
    程度者，始得據為有罪之認定，倘其證明尚未達到此一程度，而有合理之懷疑存
    在時，即無從為有罪之認定，亦有最高法院七十六年台上字第四九八六號判例可
    資參照。次按刑法第三百四條第一項強制罪係以強暴、脅迫使人行無義務之事或
    妨害人行使權利，為其要件。刑法第三百四十六條第一項恐嚇取財罪係以意圖為
    自己或第三人不法之所有，以恐嚇使人將本人或第三人之物交付，為其要件。本
    件公訴人認為被告乙○○涉犯刑法第三百零四條第一項之強制罪嫌、第三百四十
    六條第一項恐嚇取財罪嫌，被告丁○○涉犯刑法第三百零四條第二項強制未遂罪
    嫌，無非係以告訴人之指訴綦詳，以及如被告丁○○與另名姓名不詳之男子若無
    傷害與脅迫之舉，告訴人何至於延續先前之恐懼感以至於到廟口下跪？被告乙○○係一女子，若非告訴人先前於包廂中亦遭受其他人之恫嚇與毆打，斷無法憑被
    告乙○○一己之力即使告訴人交付金錢並至廟口下跪；況被告乙○○於ＫＴＶ之
    包廂中和廟口一帶已經接續毆打告訴人多次，先前告訴人與被告乙○○間除有債
    務糾紛外亦有激烈肢體衝突，若謂告訴人尚要被告乙○○回心轉意所以到廟口下
    跪，顯與常情有違，為其論據。經查：
  (一)訊據被告丁○○、被告乙○○均堅詞否認有何妨害自由或恐嚇取財犯行。被告
      丁○○辯稱：「當時其姪女即被告乙○○在場，怎麼可能叫他在女孩子面前小
      便」等語、被告乙○○則辯稱：「我沒有逼告訴人去領錢．．告訴人跟我都有
      點歌和唱歌聊天，期間告訴人有約我出去外面走一走，我並不知道他要去銀行
      領錢或是要跟我下跪的事，後來他到銀行領錢說不好意思讓我舅舅請，我推了
      半天，因為告訴人的態度堅決，所以我就將錢收下，告訴人給我錢後，因為告
      訴人還一直往廟口的方向走，我以為告訴人要去廟口吃東西，告訴人走到廟口
      的十字路口就下跪，我嚇了一跳，不知道告訴人會有這個舉動，告訴人向我說
      要我原諒他，不然他要跪到天亮，我有拉告訴人起來，但告訴人不肯起來，我
      覺得難看就先離開廟口，回到包廂找我舅舅前來處理」等語。
  (二)告訴人丙○○於本院審理時雖當庭指訴：被告等人於伊在包廂唱歌時，禁止其
      上廁所並要其當眾尿於垃圾桶云云。惟據告訴人於九十年八月二十七日至基隆
      市警察局第一分局報案並制作筆錄時，均無一詞提及上情，此有警訊筆錄一份
      在卷可參；嗣告訴人於檢察官九十年十月十五日偵訊時係指訴：「．．中間我
      要上廁所，他們不讓我去，後來我趁他們不注意時跑到廁所，他們還把我拉出
      來．．．」等情、復於九十年十二月六日偵訊時改稱：「後來我要去上廁所，
      胡的舅舅就說『你在這邊給我尿』，另一名男子就拿一個垃圾桶給我，當時胡
      的舅舅說『你給我坐在這邊』，我忍不住就偷偷溜到廁所去，上到一半時，有
      一不詳姓名男子踹開門叫我去包廂坐著，結果她的舅舅就一拳打我的臉部．．
      ．」等情；復於本院審理時，告訴人因被告提出案發地點之笑傲江湖ＫＴＶ出
      具之證明書內，載明「房內並無器具或任何硬體設備損壞」之文意後，復於九
      十年四月十五日本院開庭審理時，提出告訴狀內指訴「．．．跑向包廂廁所，
      我隨即將門關上，『但未上鎖』，所以笑傲江湖ＫＴＶ所出之證明不足為證，
      ．．．」等情，綜觀告訴人歷次指陳均非一致，衡諸常情犯罪之被害人於越接
      近犯罪當時，對於受害情節之記憶越清晰，對於其細節之描述越詳盡，然告訴
      人卻與此經驗法則相反，隨被告所提出之有利證據而更易其詞，是其指訴是否
      為真，要非無疑。
  (三)又查，依證人陳育群即告訴人工作地點之全國電子專賣店店長於九十年十二月
      十三日警訊時證稱：「．．．當時聽聞告訴人與被告乙○○、丁○○對話之內
      容，大概有關男女感情的問題，被告丁○○對告訴人說不要再對他外甥糾纏不
      清，並要告訴人與他們一起到別處好好談。當時告丁○○並無用言詞恐嚇丙○○．．．」等情（詳見台灣基隆地方法院檢察署九十年偵字第三八四三號卷第
      四九頁），衡諸陳育群為告訴人工作場所之主管，與被告乙○○、丁○○均不
      認識，亦無偏袒被告之理，顯然當時被告丁○○僅欲告訴人與他們到別處好好
      談談，並無言語恐嚇丙○○情事；再依證人即告訴人同事楊秀娟於檢察官偵查
      中亦具結證稱：「當時他們四人之中有人提議到外面談，我們同事見此情形，
      就對他們說不要對告訴人怎樣，被告丁○○當時的口氣不是很兇，並不清楚是
      否有威脅到店長」等情，亦可證被告等四人至全國電子專賣店找告訴人一同離
      去時，並無任何強暴或脅迫行為，是告訴人指訴當時被告等人強押其到ＫＴＶ
      唱歌一節，即與事實不符。
  (四)再查，告訴人於案發翌日（六月二十四日）至基隆市○○街派出所報案，此有
      該派出所當日之工作日誌一份在卷可憑，依處理本案之延平街派出所警員甲○○於本院九十一年三月二十八日審理時具結證稱：「九十年五、六月間告訴人
      一人攜帶一件衣服，衣服正面書寫「犯賤」二字，到派出所報案稱其遭二男一
      女三人強押到ＫＴＶ唱歌，在包廂內用酒撥他並毆打他，又押其遊街，罰跪在
      仁三、愛四路口之廟口夜市，其中涉嫌人為乙○○．．．於派出所內，先讓被
      告乙○○與告訴人對質，在未開始正式製作筆錄前，我當著告訴人之面質問被
      告乙○○：『為何強押告訴人至ＫＴＶ唱歌』？被告乙○○否認，並表示『雙
      方有感情糾紛，希望能找一個地方好談談』，隨後我向告訴人求證，告訴人表
      示『被告所言屬實』。我隨即又詢問被告乙○○：『為何於包廂內毆打告訴人
      並用酒撥他』？被告乙○○表示『有用酒撥他，但沒有毆打他，因為對告訴人
      很反感，所以就用酒撥他』，我們隨即向告訴人求證，告訴人亦表示『被告所
      言屬實，沒有毆打他，但有用酒杯丟他』。我又問被告乙○○：『為何要強迫
  告訴人買單』？被告乙○○表示『並未強迫告訴人買單，告訴人係自願付錢』
      ，我們隨即向告訴人求證，告訴人表示『可能是他記錯了』。我又問告訴人『
      為何要買單』？告訴人表示『因為被告乙○○身上沒錢，而其身上有錢，所以
      自願買單』。我又問被告乙○○：『為何強押告訴人到廟口遊街並下跪』？被
      告乙○○表示『並未強迫告訴人，因為告訴人說要買單，可是告訴人身上沒錢
      ，告訴人表示要到留下彰化銀行去提款，所以就跟著告訴人下樓，當時告訴人
      向被告乙○○表示很喜歡被告乙○○，為了證明其心意，告訴人表示可以在人
      多的地方下跪』。我隨即向告訴人求證，告訴人亦表示『被告乙○○所言屬實
      ，一切都是其自願的』。所以警方才以男女感情糾紛處理本案，並請男女雙方
      在工作日記上簽名及按指印，表示以男女感情糾紛處理本案。當時被告乙○○
      並無以言詞或眼神、肢體動作要告訴人如何回答。告訴人於報案後又到警局兩
      次詢問有關如何解決男女間感情之問題及法律上要如何處理」等語，衡諸證人
      與雙方均不認識，證人當無偏袒一方之虞，是告訴人前開指訴被告乙○○脅迫
      其給付ＫＴＶ唱歌費用，強押其銀行領錢，並至廟口罰跪等情即與證人前開所
      述雙方於警局對質之情節不相符合。再者，告訴人提款和至廟口下跪時均只有
      與被告乙○○同行，業據告訴人於九十年十二月六日偵訊時指訴明確（詳見同
      上偵查案卷第四五頁），衡諸告訴人與被告乙○○之體型、氣力，案發地點為
      人群聚集之觀光夜市，實難想像告訴人係受被告乙○○脅迫到不能、也不敢抗
      拒之地步，而任其脅迫至銀行櫃員機提供現金並於夜市內下跪等情節。綜上所
      述，公訴人所舉之證據不足以證明被告犯有妨害自由與恐嚇取財等犯罪，此外
      ，復查無其他證據證明被告確有公訴人所指之前開犯行，不能證明被告犯罪，
      依法應諭知無罪之判決。
三、再按告訴或請求乃論之罪，未經告訴、請求或其告訴、請求經撤回或已逾告訴期
    間者，應諭知不受理之判決；又告訴乃論之罪，告訴人於第一審辯論終結前，得
    撤回其告訴，告訴乃論之罪，對於共犯之一人告訴或撤回告訴者，其效力及於其
    他共犯，刑事訴訴法第三百零三條第三款、第二百三十八條第一項、二百三十九
    條定有明文。而告訴之撤回，偵查中應向檢察官或司法警察官為之，但於起訴後
    應向法院為之。經查，本件告訴人丙○○告訴被告乙○○、丁○○共同傷害部分
    ，公訴人認係觸犯刑法第二百七十七條第一項之傷害罪，依同法第二百八十七條
    前段規定，須告訴乃論。告訴人於案發之翌日（九十年六月二十四日）即至基隆
    市延平派出所報案（提出告訴），復於九十年八月六日，在基隆市○○街派出所
    內撤回告訴，此有基隆市○○街派出所工作日誌暨雙方簽立之切結書各一份在卷
    可憑，依該切結書內載明「茲因於九十年六月二十四日，甲方乙○○與乙方丙○○，發生傷害及財務糾紛，經過雙方當場協議，協議日後不聯絡，互不提出告訴
    ，雙方日後絕不得有任何異議」等情，顯見告訴人丙○○已於檢察官起訴前，向
    該管司法警察官撤回對於被告乙○○傷害之告訴，依照前開說明，其撤回告訴之
    效力應及於被告丁○○傷害部分，本院自應就此部分為公訴不受理之諭知。至告
    訴人雖於本院審理期間一再陳稱，其於派出所簽立之前開切結書係遭員警脅迫所
    簽立云云，惟上開切結書係由基隆市議員陳東財等人在場見證而制作，實難想像
    員警於民意代表面前脅迫告訴人和解之情形發生，再參以告訴人亦非毫無社會經
    驗之人，自當知悉該切結書所載「互不提告訴與日後絕不得有任何異議」內容之
    意義與效力，附此敘明。
據上論斷，依刑事訴訟法第三百零一條第一項、第三百零三條第三款判決如主文。
本案經檢察官吳佳齡到庭執行職務
中      華      民      國      九十一      年      四    月    二十九  日
                                      臺灣基隆地方法院刑事第三庭
                                            法  官    何  怡  
右正本證明與原本無異。
對於本件判決如有不服，應於收受送達後十日內，向本院提出上訴狀，上訴於臺灣高
等法院，並按他造當事人之人數附具繕本。
                                            書記官    湯  惠  芳
中      華      民      國      九十一      年      五    月      二    日
